【裁判字號】    98,上訴,1871
【裁判日期】    981013
【裁判案由】    妨害自由等
【裁判全文】
臺灣高等法院臺中分院刑事判決        98年度上訴字第1871號
上  訴  人
即  被  告  乙○○
上列上訴人因妨害自由等案件，不服臺灣彰化地方法院98年度訴
字第1114號，中華民國98年7月31日第一審判決（起訴案號：臺
灣彰化地方法院檢察署98年度偵字第2955號），提起上訴，本院
判決如下：
    主  文
原判決撤銷。
乙○○犯剝奪人之行動自由罪，處有期徒刑參月，如易科罰金，
以新臺幣壹仟元折算壹日；又犯恐嚇取財罪，處有期徒刑陸月，
如易科罰金，以新臺幣壹仟元折算壹日。應執行有期徒刑捌月，
如易科罰金，以新臺幣壹仟元折算壹日。
    事  實
一、乙○○曾因恐嚇等案件，經台灣彰化地方法院以96年度簡字
    第318號判決處拘役45日確定；再因公共危險案件，經台灣
    彰化地方法院以96年度員交簡字第226號判決處拘役20日確
    定；又因毀損案件，經台灣彰化地方法院以96年度易字第19
    07號判決處拘役25日確定，三案定應執行刑拘役80日確定，
    於民國（下同）97年6月23日易科罰金執行完畢（不構成累
    犯）。詎乙○○不知悔改，其於97年間與丙○○認識交往，
    嗣因丙○○要求分手，乙○○心有不甘，於97年11月3日下
    午1時30分許，向丙○○佯稱要清償欠款，相約共乘汽車至
    彰化縣埔心鄉金陵汽車旅館，乙○○於乘車途中及旅館客房
    內竟基於妨害自由之犯意，趁丙○○不注意之際，接續於飲
    料、啤酒中投放含有苯重氮基鹽類成分之藥物，並交予丙○
    ○飲用，丙○○即因藥效發作，造成鎮靜劑、催眠劑中毒，
    在旅館客房內昏睡（未據提出傷害告訴），乙○○並藉此機
    會脫去丙○○衣物使其赤裸，以此手法剝奪丙○○之行動自
    由，至同日晚上9時10分許，丙○○始甦醒離去。乙○○事
    後仍不罷手，復意圖為自己不法之所有，接續於98年1月至2
    月間，在不詳地點撥打電話或發送簡訊，至丙○○持用之00
    00000000號行動電話，向丙○○恫稱，其握有於前揭時日在
    汽車旅館所錄之性愛光碟，若不以金錢解決，將寄給丙○○
    之配偶等語，丙○○因此心生畏懼，先後於98年1月6日、1
    月13日、2月5日、2月10日及2月20日，在不詳地點分別匯款
    新臺幣（下同）2千元、2千元、2萬5千元、2萬元、1萬元，
    至乙○○申設之聯邦商業銀行0000000號帳戶，及於98年1月
    7日在彰化縣境內之永成銀樓，以信用卡刷卡購買金飾折現6
    萬元，共交付乙○○11萬9千元。
二、案經丙○○訴由彰化縣警察局北斗分局報告臺灣彰化地方法
    院檢察署檢察官偵查起訴。
    理  由
一、訊據上訴人即被告乙○○（下稱被告）對於上揭犯罪事實於
    原審及本院均坦承不諱，核與證人丙○○、許文盛於警詢、
    檢察官偵查中之證述情節相符，並有行政院衛生署彰化醫院
    診斷證明書及98年6月5日函檢附之病歷資料、存摺交易明細
    、電話簡訊、信用卡帳單在卷可稽，被告自白供述與現有事
    證相符，應堪置信。本件事證已臻明確，被告犯行，洵堪認
    定。【按被告以外之人（包括證人、鑑定人、告訴人、被害
    人及共同被告等）於審判外之陳述雖不符刑事訴訟法第159
    條之1至之4等4條之規定，而經當事人於審判程序同意作為
    證據，法院審酌該言詞陳述或書面陳述作成時之情況，認為
    適當者，亦得為證據；當事人、代理人或辯護人於法院調查
    證據時，知有刑事訴訟法第159條第1項不得為證據之情形，
    而未於言詞辯論終結前聲明異議者，視為有前項之同意，同
    法第159條之5定有明文。本件證人丙○○及許文盛曾於警詢
    或偵查中為陳述，其性質雖屬傳聞證據，惟其等未再於法院
    審理中為陳述，且查無符合同法第159條之1至之4等前4條之
    情形，其等所為之上開警詢筆錄內容，業經法院審理時予以
    提示並告以要旨，且各經檢察官及被告等人表示意見。當事
    人已知上述筆錄乃傳聞證據，且均未於言詞辯論終結前對該
    等筆錄內容異議，依上開規定，是證人等於警詢及偵查中之
    證言已擬制同意其有證據能力，本院審酌上開筆錄作成時，
    無不當取供之情形，認為以之作為本案之證據亦屬適當，自
    具有證據能力。】。
二、核被告所為，係犯刑法第302條第1項剝奪人之行動自由罪及
    同法、第346條第1項恐嚇取財罪。被告雖二度在飲料、啤酒
    中投放藥物，以剝奪人之行動自由，及多次撥打電話、發送
    簡訊，以恐嚇取財，但分別基於單一犯意，而接續為多次行
    為，各侵害一法益，均為接續犯，皆僅論以單純一罪。被告
    所犯上開之罪，犯意各別，行為不同，應分論併罰。又按98
    年6月19日司法院大法官會議釋字第662號解釋「中華民國94
    年2月2日修正公布之現行刑法第41條第2項，關於數罪併罰
    ，數宣告刑均得易科罰金，而定應執行之刑逾6 個月者，排
    除適用同條第1項得易科罰金之規定部分，與憲法第23條規
    定有違，並與本院釋字第366號解釋意旨不符，應自本解釋
    公布之日起失其效力。」；換言之，上開刑法第41條第2項
    之規定，自98年6月19日起即失其效力，故對於數罪併罰，
    數宣告刑均得易科罰金，而定應執行之刑超過6個月之案件
    ，依司法院釋字第366號、662號解釋意旨，仍得易科罰金。
三、原審認被告罪證明確而予科刑，固非無見，惟查：被告於本
    院審理期間業與告訴人丙○○達成民事和解，告訴人表明願
    意原諒被告一時錯誤之行為，並放棄對本件之民事請求權，
    有庭呈彰化縣埔心鄉調解委員會調解書影本存卷可憑，犯後
    已見悛悔之意，原審量刑未及審酌及此而有未洽。被告亦執
    此指摘判決量刑過重而提起上訴，為有理由。原判決既有上
    述可議之處，自無可維持，應由本院將原判決撤銷改判。爰
    審酌被告素行欠佳，所犯已侵害他人身心自由及財產法益，
    手段彰顯之惡性、貪念不輕，惟於審理中坦白認錯，並與告
    訴人丙○○達成民事和解等一切情狀，分別量處如主文第2
    項所示之刑，並諭知易科罰金折算標準及定應執行刑，以資
    懲儆。
據上論斷，應依刑事訴訟法第369條第1項前段、第364條、第299
條第1項前段，刑法第302條第1項、第346條第1項、第41條第1項
、第51條第5款，刑法施行法第1條之1，判決如主文。
本案經檢察官甲○○到庭執行職務。
中    華    民    國    98    年    10    月    13    日
            刑事第七庭   審判長法  官 林  榮  龍
                               法  官 李  秋  娟
                               法  官 江  錫  麟
以上正本證明與原本無異。
妨害自由部分，得上訴。
恐嚇取財部分，不得上訴。
如不服本判決應於收受送達後十日內向本院提出上訴書狀，其未
敘述上訴理由者，並得於提起上訴後十日內向本院補提理由書（
均須按他造當事人之人數附繕本）「切勿逕送上級法院」。
                               書記官 鄧  智  惠
中    華    民    國    98    年    10    月    14    日
附錄本案論罪科刑法條：
刑法第302條第1項：
  私行拘禁或以其他非法方法，剝奪人之行動自由者，處5年以
  下有期徒刑、拘役或3百元以下罰金。
刑法第346條第1項：
  意圖為自己或第三人不法之所有，以恐嚇使人將本人或第三人
  之物交付者，處6月以上5年以下有期徒刑，得併科1千元以下
  罰金。


司法院資訊處製作；財團法人民間司法改革基金會備份。
